臺灣高等法院民事判決
111年度上易字第509號
上  訴  人  劉安喬  


訴訟代理人  江昊緯律師
複代理人    王仁佑律師
被上訴人    陳姿廷  


訴訟代理人  沈川閔律師
上列當事人間請求損害賠償事件，上訴人對於中華民國111年2月
25日臺灣臺北地方法院110年度訴字第5493號第一審判決提起上
訴，本院於111年6月29日言詞辯論終結，判決如下：
    主      文
上訴駁回。
第二審訴訟費用由上訴人負擔。 
    事實及理由
一、被上訴人主張：伊與訴外人楊榮坤於103年9月12日結婚迄今
    ，並共同經營「星光閃閃時尚生活館」（下稱系爭生活館）
    ，上訴人曾為該店之員工，明知楊榮坤為有配偶之人，竟自
    民國109年5月至110年7月間與楊榮坤於臺北市○○區○○街000
    號房屋(下稱系爭房屋)同居，並於主臥室內放置其私人衣物
    ，另於陽台晾曬個人衣物、內衣褲，及購物寄送至系爭房屋
    ，顯見渠等已逾越一般男女交往分際，不法侵害伊基於配偶
    關係之身分法益而情節重大，致伊精神受有重大之痛苦，爰
    依民法第184條第1項、第195條第1項、第3項等規定，求為
    命上訴人給付被上訴人新臺幣（下同）117萬元，及自起訴
    狀繕本送達上訴人翌日起至清償日止，按週年利率5％計算之
    利息；並願供擔保請准宣告假執行。【原審判決上訴人應給
    付被上訴人15萬元本息，並依職權准得假執行及免假執行之
    宣告，另駁回被上訴人其餘之訴及假執行之聲請。上訴人就
    其敗訴部分聲明不服提起上訴，被上訴人就其敗訴部分則未
    聲明不服(此部分非本院審理範圍）】答辯聲明：上訴駁回
    。
二、上訴人則以：伊未與楊榮坤同居於系爭房屋，僅曾因至系爭
    房屋作客過晚而留宿1晚，並將換下及新購之內衣褲等衣物
    洗滌後晾曬於陽台後忘記取回，且因伊家中進行裝潢，乃將
    個人物品及衣物暫借放於系爭房屋，及將信件包裹寄送至系
    爭房屋，嗣楊榮坤為打掃之故始將伊所寄放物品移至系爭房
    屋主臥室更衣室內；另伊多於白天進出系爭房屋，次數不到
    10次，屬一般朋友之正常社交互動。況被上訴人於楊榮坤與
    訴外人賴瑞祈間臺灣臺北地方法院110年度訴字第3730號損
    害賠償事件中，已自承與楊榮坤分居多時，渠等間已無實質
    婚姻基礎、婚姻僅徒具法律形式而已，則被上訴人縱受有痛
    苦，也較一般配偶身分法益受侵害情形為輕微，原審酌定15
    萬元慰撫金，實有過高等語，資為抗辯。並上訴聲明：㈠原
    判決不利上訴人部分廢棄。㈡上開廢棄部分，被上訴人在第
    一審之訴及假執行之聲請均駁回。
三、經查被上訴人主張其與楊榮坤於103年9月12日結婚迄今，上
    訴人在其等共同經營之系爭生活館工作，並知悉楊榮坤為有
    配偶之人一情，為上訴人所不爭執（本院卷第42頁），且有
    被上訴人之戶籍資料、上訴人之工作合作協議書、薪資表可
    參（本院卷第104頁、原審卷第17至27頁、第51至59頁），
    信屬真實。又被上訴人主張上訴人與楊榮坤自109年5月起至
    110年7月間於系爭房屋同居而侵害其配偶身分法益，則為上
    訴人否認，並以上開情詞置辯，本院判斷如下：
㈠、按因故意過失不法侵害他人權利者，負損害賠償之責任；故
    意以背於善良風俗之方法，加損害於他人者亦同，民法第18
    4條第1項定有明文。不法侵害他人之身體、健康、名譽、自
    由、信用、隱私、貞操，或不法侵害其他人格法益而情節重
    大者，被害人雖非財產上之損害，亦得請求賠償相當之金額
    ，其名譽被侵害者，並得請求回復名譽之適當處分；且此於
    不法侵害他人基於父、母、子女或配偶關係之身分法益而情
    節重大者準用之，民法第195條第1項、第3項規定甚明。再
    按婚姻係以夫妻之共同生活為目的，配偶應互相協力保持其
    共同生活之圓滿安全及幸福，夫妻互守誠實，係確保其共同
    生活之圓滿安全及幸福之必要條件。是有配偶之人與他人交
    往，或明知他人有配偶卻故與之交往，其互動方式依一般社
    會通念，如已逾越普通朋友間一般社交行為，並足動搖婚姻
    關係所重應協力保持共同生活圓滿安全幸福之忠實目的時，
    即屬侵害他方配偶之身分法益，該不誠實之配偶及與之交往
    之人，均為侵害配偶身分法益之共同侵權行為人，不以發生
    通姦、相姦行為者為限。經查：
１、被上訴人主張：上訴人與楊榮坤於109年5月至110年7月間同
    居於系爭房屋，並於系爭房屋主臥室之更衣室內放置其私人
    衣物、鞋櫃放置鞋子，另於陽台晾曬個人衣物、內衣褲，及
    購物寄送至系爭房屋等節，業據被上訴人提出110年7月12日
    拍攝之照片、錄影、上訴人之購物明細為證（原審卷第29至
    37頁、第39至45頁、第49頁、第123頁），並經本院就其所
    攝影片當庭勘驗，結果為：「影片拍攝人口述為110年7月12
    日拍攝進入臺北市○○區○○街000號房屋，於影片00：59時，
    車庫入口鞋櫃處可見到女性之鞋子置放鞋櫃內。02：17時，
    門口可見一雙女性拖鞋與黑色男性拖鞋並列。03：43時，陽
    台處可見女性內衣褲晾掛在曬衣架上。05：20時，主臥更衣
    室內可見女性之衣物（包括內衣數件）。05：57時，亦有女
    性衣物吊掛在衣櫃內。06：17時，拍攝人從更衣室日取出女
    性洋裝一件。06：59時，更衣室內可見數件女性運動內衣，
    其上仍有標籤...」，有勘驗筆錄可參（本院卷第81頁）。
    又上訴人於原審已自承上開照片之個人衣物、內衣褲、鞋子
    均為其所有（原審卷第148至149頁），嗣於本院雖不爭執個
    人衣物、內衣褲均為所有，惟爭執上開鞋子僅有5雙為其所
    有，其他鞋子則為被上訴人所有云云（本院卷第142至143頁
    ），惟無礙其確有多雙鞋子放置於系爭房屋之事實認定。審
    諸系爭房屋主臥室更衣室內所置放及陽台上所晾曬之上訴人
    衣物，均為吾人一般生活起居所用，主臥室更衣室內之衣物
    （原審卷第33至37頁），係以吊掛方式置於櫃內，顯為生活
    居住於該處者，利用該更衣室方有之使用行為；另陽台上所
    吊掛上訴人洗滌後之衣物、內衣褲（原審卷第29至32頁），
    外觀上並非新品，於經洗滌後晾曬於陽台，乃為居住於該處
    方有之洗曬衣物行為，其數量顯非借宿一晚所穿用，並與一
    般借宿他人住處一晚鮮會洗曬貼身內衣褲或衣物之常情有違
    ；再鞋櫃內多雙運動鞋、休閒鞋及陽台上之女用拖鞋（原審
    卷第39至45頁），外觀狀態亦可見經穿著使用過，且以成雙
    方式排列置放於鞋櫃或陽台，亦係居住於系爭房屋者之日常
    利用方式，實非暫借放他人住處可見之放置情形。上訴人辯
    稱：伊僅曾留宿1晚，始將換下之內衣褲等衣物洗滌晾曬後
    忘記取回，並因自己家中裝潢始暫借放衣物及寄件包裹至系
    爭房屋云云，均與常情有違，不足為採。故被上訴人所主張
    ：上訴人與楊榮坤於系爭房屋同居一節，尚非無據。
２、佐以證人即系爭房屋所屬社區總幹事張昊琦證稱：楊榮坤居
    住在系爭房屋，於109年5月至110年7月間，伊曾在社區看過
    上訴人到保全室領包裹，也看過上訴人領餐點，及曾看過上
    訴人與楊榮坤購物後開車到系爭房屋，除了上開3次外，還
    有看過上訴人在進出系爭房屋所在社區約4、5次。另也有看
    過上訴人之包裹寄送至系爭房屋1、2次，因楊榮坤介紹上訴
    人為伊朋友，且上訴人執有系爭房屋之車庫遙控器可自行進
    出系爭房屋，故毋庸如同一般訪客至保全室換證等語（原審
    卷第139至141頁、第143頁）；及證人即社區夜班保全施勝
    方證稱：楊榮坤實際居住在系爭房屋，伊值班時有在110年5
    、6月間看過上訴人2、3次，有次上訴人於晚上8時許帶食物
    與楊榮坤一起進社區，約於晚上11時離開；另次則是楊榮坤
    於早上6時許要伊幫上訴人叫計程車，楊榮坤並送上訴人上
    車等語（原審卷第179頁）。可見上訴人於109年5月至110年
    7月間可自行出入系爭房屋，並領取自己之包裹，不需如一
    般訪客更換證件始能進出，且經社區總幹事、夜班保全人員
    多次目睹與楊榮坤一同進出、或於清晨始離開系爭房屋等情
    ，堪認被上訴人主張上訴人與楊榮坤於109年5月至110年7月
    間於系爭房屋同居共住一節，應足為採。至張昊琦、施勝方
    所見上訴人進出系爭房屋次數雖分別為7、8次及2、3次，惟
    其等依次為社區總幹事、夜班保全，工作內容包含處理社區
    內訪客進出及各項雜務，上班時間工作經手多樣事務，無法
    專就上訴人每次進出系爭房屋情形為特別記憶或關注，乃為
    人情之常，且依其等工作範圍，非必然就每次社區內自行進
    出之住戶有所查悉，尚難以其等證述見到上訴人進出系爭房
    屋次數分別為7、8次及2、3次，而為上訴人未與楊榮坤同居
    於系爭房屋之有利認定。
３、另為楊榮坤打掃系爭房屋之證人朱秋勉雖證述：伊每週打掃
    系爭房屋2次，一次4小時，沒有打掃的時間不會進去。伊沒
    有在系爭房屋內見過上訴人，打掃的時候有看過客房內有5
    、6袋之紙袋物品，曾經向楊榮坤反應打掃不方便，楊榮坤
    有說是他朋友的東西，但沒有說是哪個朋友的，伊不知道裡
    面是何物。伊也有看過衣物一直掛在陽台上，但不清楚是否
    都是相同的衣物等語（本院卷第74至79頁）。然證人朱秋勉
    一星期僅至系爭房屋打掃2次，自無法知悉其未至系爭房屋
    之多數時間，系爭房屋之實際居住使用情形或上訴人是否居
    住於該處等情，故其上開證述，亦無法為上訴人有利之證明
    。再系爭生活館之員工即證人范佳淳固證述：伊於系爭生活
    館內未見過上訴人與楊榮坤有牽手或擁抱等超越一般朋友交
    往之舉動，其他同事亦未見過渠等有上開舉動等語（原審卷
    第144至148頁），亦僅能證明上訴人與楊榮坤於系爭生活館
    之互動情形，難為上訴人有利之認定。
４、準此，上訴人既明知楊榮坤為有配偶之人，竟與楊榮坤於109
    年5月至110年7月間同居於系爭房屋，顯逾越一般男女社交
    之正常分際，已足以破壞與被上訴人間之婚姻共同生活之圓
    滿、安全及幸福。況縱被上訴人與楊榮坤有分居情形，難謂
    其等已放棄為增進婚姻之圓滿而努力，尚不得以其等夫妻間
    已分居，合理化上訴人侵害被上訴人配偶身分法益之行為，
    故上訴人執此抗辯楊榮坤與被上訴人間早已無實質婚姻關係
    ，被上訴人所受精神痛苦實屬輕微云云，尚難憑採。從而被
    上訴人主張上訴人上開行為侵害其配偶身分法益情節重大，
    洵堪採信。
㈡、按不法侵害他人之人格權，被害人受有非財產上損害，請求
    加害人賠償相當金額之慰撫金時，法院對於慰撫金之量定，
    應斟酌實際加害情形、所造成之影響、被害人痛苦之程度、
    兩造之身分地位經濟情形及其他各種狀況，以核定相當之數
    額（最高法院47年度台上字第1221號、51年度台上字第223
    號裁判意旨參照）。本院審酌被上訴人與楊榮坤於103年9月
    12日結婚迄今，被上訴人為高中畢業，為系爭生活館員工，
    自述年收入約80萬元，108年度、109年度所得分別為150餘
    萬元、4000餘元，108年度、109年度財產總額均為240餘萬
    元，與楊榮坤育有一女；上訴人為高職畢業，曾在系爭生活
    館任職（110年2月離職），目前為美療師，從事美容護理服
    務，月收入約3萬5000元，108、109年度所得分別為27餘萬
    元、24萬餘元、108年度、109年度財產總額均為350餘萬元
    等情，業據其等各自陳明在卷（本院卷43頁、第92頁），且
    有兩造稅務電子閘門財產所得調件明細表存卷可參（見原審
    限閱卷），及上訴人與楊榮坤前揭所為對被上訴人婚姻、生
    活影響程度等一切情狀，認被上訴人請求上訴人賠償其慰撫
    金15萬元，尚屬適當。從而被上訴人請求上訴人給付慰撫金
    15萬元，及自起訴狀繕本送達翌日即110年9月26日（送達證
    書見原審卷第77頁）起至清償日止，按週年利率5％計算之法
    定遲延利息，核無不合，應予准許。
四、綜上所述，被上訴人依民法第184條第1項前段、第195條第1
    項、第3項規定，請求上訴人給付15萬元本息，為有理由，
    應予准許。從而原審所為上訴人敗訴之判決，並無不合。上
    訴意旨指摘原判決此部分不當，求予廢棄改判，為無理由，
    應予駁回。
五、本件事證已臻明確，兩造其餘之攻擊或防禦方法及所用之證
    據，經本院斟酌後，認為均不足以影響本判決之結果，爰不
    逐一論列，附此敘明。
六、據上論結，本件上訴為無理由，依民事訴訟法第449條第1項
    、第78條，判決如主文。　　　　
中　　華　　民　　國　　111 　年　　7 　　月　　20 　日
                  民事第十三庭  
                        審判長法  官   邱景芬
                              法  官   林純如
                              法  官   柯雅惠
正本係照原本作成。
不得上訴。
中　　華　　民　　國　　111 　年　　7 　　月　　20　　日
　　　　　　　　　　　　　
　　　　　　　　　　　　　　  書記官   陳泰寧